【裁判字號】    92,易,508
【裁判日期】    920903
【裁判案由】    傷害
【裁判全文】
臺灣臺南地方法院刑事判決                          九十二年度易字第五八號
    公  訴  人  臺灣臺南地方法院檢察署檢察官
    被      告  乙○○
                丙○○
右列被告等因傷害案件，經檢察官提起公訴（九十一年度偵字第一一一七五號），本
院判決如左：
    主  文
乙○○傷害人之身體，處拘役伍拾日，如易科罰金，以佰元折算壹日。
丙○○無罪。
    事  實
一、乙○○為丙○○之子，於民國九十一年一月十五日晚上九時許，因丁○○、甲○○夫妻至丙○○位於臺南市○○街八十一號住處之一樓，與丙○○理論其子黃柏
    縉積欠之借款如何處理之事，雙方進而發生爭執，乙○○在樓上聽聞後，竟基於
    傷害他人身體之犯意，下樓毆打丁○○頭部，甲○○見狀趨前勸阻，亦遭乙○○
    毆打，致丁○○因而受有左額部及左耳破裂各一‧五公分，甲○○則受有頸部扭
    傷及耳鳴等傷害。
二、案經丁○○、甲○○訴請臺灣臺南地方法院檢察署檢察官偵查起訴。
    理  由
壹、被告乙○○部分
一、訊據被告乙○○矢口否認有右揭傷害之犯行，辯稱：伊當時在臺中市賴威堯所經
    營之燒酒雞店工作，並未在家云云。惟查：
  (一)右揭事實，業據告訴人丁○○、甲○○於警訊及偵審中指訴歷歷，且告訴人夫妻
    確實受有如事實欄所載之傷害，有奇美醫學中心、臺南市立醫院、天心中醫醫院
    及妙心中醫醫院之診斷證明書四張附卷可憑。參以告訴人丁○○、甲○○夫妻原
    與被告乙○○並不相識，應無誣指被告乙○○之理，且告訴人夫妻係自丙○○四
    子中指認出被告乙○○，益徵其等之指述非虛。
  (二)被告乙○○雖辯稱不在場，然證人賴威堯於偵查中到庭結證稱：伊於九十年九月
    二十三日至九十一年一月二十三日在台中經營燒酒雞店，該店只經營四個月，伊
    有僱用乙○○當店員，乙○○一個月有三天休假，伊不確定九十一年一月十五日
    晚上九點乙○○是否在店內等語（見偵查卷第六十一頁背面），是證人既不能確
    認案發當時被告乙○○確實在台中，則其前揭證詞自難作為有利被告認定之依據
    。至同案被告丙○○雖自承係伊一人毆打告訴人夫妻，被告乙○○當時並不在現
    場，惟丙○○案發當時係年屆六十九歲之老者，身體又非健壯，其如何能在毫髮
    無傷之情況下，獨自毆傷年均四十餘歲正值壯年之丁○○夫妻？其前揭所供，無
    非意圖卸免其子乙○○罪責之迴護之詞，應不足採信。
  (三)綜上所述，本件事證已臻明確，被告乙○○傷害丁○○、甲○○夫妻之犯行，堪
    以認定。
二、核被告乙○○所為，係犯刑法第二百七十七條第一項之傷害罪。爰審酌被告乙○○為成年人，不思以合法方式化解雙方之爭執，竟因一時衝動，訴諸暴力，出手
    傷害他人，造成被害人等身體及心理上之傷害，且犯罪後否認犯行，惟被害人所
    受之傷害，尚非嚴重，及被告乙○○犯後態度尚稱良好等一切情狀，量處如主文
    所示之刑，並諭知易科罰金折算標準，以資懲儆。
貳、被告丙○○部分
一、公訴意旨另以：被告丙○○於九十一年一月十五日晚上九時許，在臺南市○○街
    八十一號住處一樓，與丁○○、甲○○夫妻因商討其子黃柏縉積欠之借款如何處
    理之事發生爭執，乙○○在樓上聽聞後，竟基於傷害他人身體之犯意，下樓毆打
    丁○○頭部，甲○○見狀趨前勸阻，亦遭乙○○毆打，而被告丙○○亦與乙○○
    基於傷害他人身體之犯意聯絡，持機車大鎖在旁喊叫：「幹你娘！打乎死！攏打
    乎死」等語，致丁○○受有左額部及左耳破裂各為一‧五公分之傷害，甲○○則
    受有頸部扭傷疼痛及耳鳴等傷害，因認被告丙○○亦涉有刑法第二百七十七條第
    一項之傷害罪嫌云云。
二、按犯罪事實應依證據認定之，無證據不得推定其犯罪事實；又不能證明被告犯罪
    者，應諭知無罪之判決，刑事訴訟法第一百五十四條、第三百零一條第一項分別
    定有明文。次按事實之認定，應憑證據，所謂證據，須適於為被告犯罪事實之證
    明者，始得採為斷罪資料，如未能發現相當證據，或證據不足以證明，自不能以
    推測或擬制之方法以為裁判基礎；又認定不利被告之事實，須依積極證據，苟積
    極證據不足為不利於被告事實之認定時，即應為有利於被告之認定，更不必有何
    有利之證據，最高法院五十三年臺上字第二七五０號、三十年上字第八一六號、
    四十年臺上字第八六號分別著有判例可資參照。又共犯之成立，除共同實施犯罪
    行為者外，其就他人之行為負共犯之責者，以有意思聯絡為要件，若事前並未合
謀，實施犯罪行為之際，又係出於行為者獨立之意思，即不負共犯之責，最高法
    院十九年上字第六九四號判例亦著述甚明。
三、本件公訴人認被告丙○○涉犯上開罪嫌，主要係以告訴人丁○○、甲○○之指訴
    及卷附之診斷證明書為主要論據。訊之被告丙○○固坦承有傷害告訴人丁○○、
    甲○○之事實，供稱：當天丁○○夫妻到伊住處商討債務問題，進而發生口角，
    丁○○即出手毆打伊，甲○○亦抓住伊的手，伊掙脫後，即還手毆打丁○○頭部
    ，而還手時亦有傷及甲○○等語。惟查：
  (一)告訴人丁○○於警訊及偵審中均指稱：九十一年一月十五日晚上九時，伊與太太
    到丙○○家商量黃柏縉欠款的事，因為還錢問題發生口角，伊就到樓梯口附近叫
    丙○○的太太黃陳蓮子下來處理，丙○○的兒子乙○○隨即從樓上下來，下來後
    便從正面朝伊以拳頭毆打伊左邊太陽穴，伊太太見狀前來勸阻，乙○○反過來就
    打伊太太頭部，丙○○並沒有打伊，只是在旁邊叫喊助勢，且丙○○手上還拿機
    車大鎖助勢等語，核與告訴人甲○○於警訊及偵審中指稱：九十一年一月十五日
    晚上九時許，伊與先生到丙○○住處談清償欠款之事，雙方愈講愈大聲，遂發生
    爭吵，後來樓上衝下來一位年輕人，一言不發即朝伊先生額頭頸部打，伊跑過去
    勸阻，該名年輕人就用拳頭打伊頭部，丙○○手上拿著機車大鎖在旁大喊「幹你
    娘！打乎死！攏打乎死」等語，丙○○並沒有動手，只是在旁助勢等語相符，是
    被告丙○○案發當時並無動手毆打告訴人丁○○、甲○○夫妻之行為，雖被告丙○○一再坦承有出手毆打告訴人丁○○、甲○○夫妻之事實，然本院綜觀被告丙○○與告訴人夫妻在年齡、體力上之差距，及告訴人夫妻之傷勢等事證，認被告
    丙○○前揭自白係迴護其子乙○○之詞，不足採信，已如前述。從而，本案應審
    究者，為被告丙○○是否與其子乙○○有共同犯意聯絡而應論以傷害罪之共同正
    犯。
  (二)案發當時告訴人夫妻原係與被告丙○○在商討黃柏縉之債務問題，因一言不合，
    進而發生口角，被告乙○○則在被告丙○○與告訴人夫妻發生口角後，自樓上下
    來毆打告訴人，此為告訴人夫妻所是認，是勾稽上述情節以觀，被告乙○○之所
    以出手毆打告訴人夫妻，應係在樓上聽聞告訴人夫妻與丙○○之爭執後，一時衝
    動，而出於個人獨立之意思，起意傷害，被告丙○○自無法事前與之有共同之謀
    議。又公訴人雖以被告丙○○於乙○○毆打告訴人夫妻時，有持機車大鎖在旁喊
    叫「幹你娘！打乎死！攏打乎死」等語，而認其與乙○○有共同犯意聯絡，惟按
    犯罪意思之聯絡固不限於事前有所謀議，於行為當時有共同犯意之聯絡者，亦屬
    之，然其表示之方法，雖不以明示通謀為必要，亦須相互間有默示之合致始可（
    最高法院七十三年臺上字第二三六四號判例意旨參照），是被告乙○○既係臨時
    起意傷害，且在下樓後隨即出手毆打告訴人夫妻，則被告丙○○在如此短暫之時
    間內，應無從與乙○○有何意思之交流而有共同犯意之聯絡，自不得以其有叫喊
    助勢之行為，即遽認其與乙○○有傷害之共同犯意聯絡。
  (三)綜上所述，公訴人所舉之證據不足以證明被告丙○○與乙○○間有犯意聯絡或行
    為分擔。此外，本院復查無其他積極證據足以證明被告丙○○確有公訴意旨所稱
    之共同傷害犯行，揆諸首揭說明，不能證明被告丙○○犯罪，依法自應諭知被告
    丙○○無罪之判決。
據上論斷，應依刑事訴訟法第二百九十九條第一項前段、第三百零一條第一項，刑法
第二百七十七條第一項、第四十一條第一項前段，罰金罰鍰提高標準條例第一條前段
、第二條，判決如主文。
本案經檢察官林志峰到庭執行職務。
中    華    民    國      九十二    年      九        月        三      日
                              臺灣臺南地方法院刑事第五庭
                                  審判長法  官
                                        法  官
                                        法  官
右正本證明與原本無異
如不服本判決應於送達後十日內向本院提出上訴狀
                                       書記官
中    華    民    國      九十二    年                月                日
附錄本案論罪科刑法條全文：
刑法第二百七十七條第一項：傷害人之身體或健康者，處三年以下有期徒刑、拘役或
                          一千元以下罰金。


司法院資訊處製作；財團法人民間司法改革基金會備份。
